臺灣高雄地方法院刑事判決　　　　　　　93年度訴字第3204號
公　訴　人　臺灣高雄地方法院檢察署檢察官
被　　　告　甲○○　男　30歲.
上列被告因偽造文書案件，經檢察官提起公訴（93年度偵字第12
994 號），嗣因被告就被訴事實為有罪之陳述，本院並聽取當事
人之意見後，改由受命法官獨任依簡式審判程序審理，判決如下
：
    主  文
甲○○共同行使偽造私文書，足以生損害於公眾及他人，累犯，
處有期徒刑月，如易科罰金，以佰元折算壹日。汽（機）車
過戶登記書上偽造之「乙○○○」署押壹枚沒收。
    事  實
一、甲○○前於民國82年間因違反麻醉藥品管理條例案件，經臺
    灣高等法院高雄分院以83年度上更1 字第40號判決處應執行
    有期徒刑5 年4 月確定，於85年10月1 日假釋出監，並於89
    年1 月5 日假釋期滿視為執行完畢。詎甲○○仍不知警惕，
    因缺錢花用，竟與陳俊華（另案偵辦）、蔡炎春等成年男子
    謀議欲將甲○○母親乙○○○所有車之牌號碼E2-5250 號自
    小客車，辦理過戶予陳俊華名下，再至當舖典當得款均分，
    三人乃共同基於行使偽造私文書、使公務員登載不實之犯意
    聯絡，先由甲○○於不詳時間，在其乙○○○位於高雄縣阿
    蓮鄉○○村○○路27 5巷3 號住處，以不詳之方式，竊取得
    乙○○○所有之印章、國民身分證各1 枚後（甲○○所涉親
    屬相盜罪部分，業經檢察官為不起訴處分），將該身分證、
    印章交付予蔡炎春，推由蔡炎春辦理過戶，蔡炎春遂於92年
    10 月13 日某時許，持之前往位在高雄縣鳳山市○○路361
    號之「交通部公路總局高雄區監理所」（下稱高雄區監理所
    ），辦理上開自小客車之過戶事宜，並在高雄區監理所汽（
    機）車過戶登記書上原車主名稱欄上盜蓋「乙○○○」之印
    章，而顯現之印文共1 枚，並偽造「乙○○○」之署名1 枚
    而偽造該過戶登記書，並持向高雄區監理所申辦汽車過戶登
    記而行使之，表示乙○○○願將上開自小客車過戶登記予陳
    俊華名下之意，使不知情之承辦公務員予以形式審查後，將
    該自小客車過戶登記在陳俊華名下，並將該不實之過戶異動
    資料，登載於職務上所掌之電腦車籍資料系統公文書上，足
    以生損害於公路監理機關對於車籍管理之正確性及乙○○○
    之權益。嗣甲○○三人因將上開自小客車典當未果，甲○○
    又於同年月17日某時許，將上開自小客車由陳俊華名下過戶
    至其名下，終經乙○○○發現報警查獲，始知上情。
二、案經臺灣高雄地方法院檢察署檢察官主動偵查起訴。
    理  由
一、按被告甲○○所犯係死刑、無期徒刑、最輕本刑為3 年以上
    有期徒刑以外之罪，其於準備程序中就被訴事實為有罪之陳
    述，經法官告知簡式審判程序之旨，並聽取公訴人及被告之
    意見後，經本院裁定由受命法官獨任進行簡式審判程序，合
    先敘明。
二、訊據被告甲○○對於上揭犯罪事實於本院審理時，均坦承不
    諱，核與告訴人乙○○○於警詢及偵查中所均指訴有關其所
    有之自小客車遭過戶至陳俊華名下後，又遭過戶至被告名下
    之情節，及證人陳俊華於偵查中證稱：「他（被告）說要把
    車過戶給我，要我將車典當，他說如果將車典當15萬元，我
    可以拿5 萬元，甲○○10萬元，甲○○說他將其中5 萬元拿
    給他幫他過戶之人。但是車子因為留在當舖，甲○○不要，
    結果沒有當」等語，均大致相符；另車牌號碼E2-5259 號自
    小客車原係登記為乙○○○所有，於92年10月13日遭過戶登
    記予陳俊華名下，又於同年月17日經過戶至被告名下等情，
    亦有高雄區監理所93年10月27日出具之高監車字第09300429
    27號函暨所附之高雄區監理所汽（機）車過戶登記書2 份、
    汽車新領牌照登記書1 份及車籍作業系統查詢認可資料2 份
    在卷可憑，足認被告上開自白確與事實相符，應堪採信。綜
    上所述，本案事證明確，被告犯行，堪以認定。
三、核被告盜用乙○○○之印章，於汽（機）車過戶登記書蓋用
    印文及偽造署名，而行使不實之汽（機）車過戶登記書，並
    使該管監理業務公務員將該不實事項登記於職務上所掌之公
    文書鍵之所為，係犯刑法第216 條、第210 條之行使偽造私
    文書及同法第214 條之使公務員將不實事項登載於公文書罪
    。被告與陳俊華、蔡春炎就上開犯行，分別有犯意之聯絡及
    行為之分擔，為共同正犯。被告在汽（機）車過戶登記書原
    車主名稱欄上簽立「乙○○○」之署名、蓋用「乙○○○」
    之印章等行為，皆係偽造私文書之部分行為，而其偽造後復
    持以行使，偽造私文書之低度行為為行使偽造私文書之高度
    行為所吸收，均不另論罪。被告所犯上開行使偽造私文書、
    使公務員登載不實罪間，互有方法結果之牽連關係，屬牽連
    犯，應從較重之行使偽造私文書罪處斷。公訴人雖漏未論列
    被告另涉犯刑法第214 條之使公務員登載不實罪，惟此部分
    既與前開經本院論罪科刑部分，有裁判上一罪之牽連關係，
    本院自得併予以審理。被告前於82年間因違反麻醉藥品管理
    條例案件，經臺灣高等法院高雄分院以83年度上更1 字第40
    號判決處應執行有期徒刑5 年4 月確定，於85年10月1 日假
    釋出監，並於89年1 月5 日假釋期滿視為執行完畢，有臺灣
    高等法院被告全國前案紀錄表1 份在卷可憑，其於受有期徒
    刑執行完畢後，5 年以內再犯有期徒刑以上之本罪，為累犯
    ，依刑法第47條規定，加重其刑。爰審酌被告與乙○○○係
    母子關係，竟擅將乙○○○名下之車輛過戶登記予他人、自
    己，有損乙○○○之權益，並影響公路監理機關對於車籍管
    理之正確性，惟念其犯後坦承犯行，乙○○○亦於偵查中表
    示願意原諒被告等一切情狀，量處如主文所示之刑，並諭知
    易科罰金之折算標準，以懲儆。
四、至汽（機）車過戶登記書上偽造之「乙○○○」署名1 枚，
    依刑法第219 條規定，併予宣告沒收。另汽（機）車過戶登
    記書，雖係被告供犯罪所用之物，惟業經提交予監理機關，
    非屬被告所有，爰不另為沒收之諭知。又該登記書上「乙○
    ○○」之印文1 枚，因係盜蓋之印文而非偽造印文，本院自
    無庸予以宣告沒收，附此敘明。
據上論斷，應依刑事訴訟法第273 條之1 第1 項、第299 條第1
項前段，刑法第28條、第216 條、第210 條、第214 條、第55條
後段、第47條、第219 條，罰金罰鍰提高標準條例第1 條前段、
第2 條，判決如主文。
本案經檢察官丙○○到庭執行職務。
中　　華　　民　　國　　94　　年　　5 　　月　　23　　日
                  刑事第二庭  法　官  曾鴻文
以上正本證明與原本無異。
如不服本判決，應於收受送達後10日內向本院提出上訴書狀。
中　　華　　民　　國　　94　　年　　5 　　月　　23　　日
 　　　　　　　　　　　       書記官  王高山
附記論罪法條全文：
中華民國刑法第210條
(偽 造變造私文書罪)
偽造、變造私文書，足以生損害於公眾或他人者，處5 年以下有
期徒刑。中華民國刑法第216 條 (行使偽造變造或登載不實之文
書罪)行 使第210 條至第215 條之文書者，依偽造、變造文書或
登載不實事項或使登載不實事項之規定處斷。
中華民國刑法第214條
(使 公務員登載不實罪)
明知為不實之事項，而使公務員登載於職務上所掌之公文書，足
以生損害於公眾或他人者，處3 年以下有期徒刑、拘役或5 百元
以下罰金。
中華民國刑法第220 條
在紙上或物品上之文字、符號、圖畫、照像，依習慣或特約，足
以為表示其用意之證明者，關於本章及本章以外各罪，以文書論
。
錄音、錄影或電磁紀錄，藉機器或電腦之處理所顯示之聲音、影
像或符號，足以為表示其用意之證明者，亦同。
稱電磁紀錄，指以電子、磁性或其他無法以人之知覺直接認識之方式所製
成之紀錄，而供電腦處理之用者。
